臺灣高等法院臺中分院刑事裁定　
110年度抗字第1445號
抗  告  人  
即  受刑人  溫鋒森



上列抗告人因聲明異議案件，不服臺灣臺中地方法院110年度聲
更一字第15號中華民國110年10月28日裁定，提起抗告，本院裁
定如下： 
    主  文
抗告駁回。
    理  由
一、抗告人即受刑人温鋒森(下稱抗告人)抗告意旨略以：抗告人
    於民國106年10月3日縮短刑期假釋出監後，適逢家庭變故，
    母親患有嚴重的尿毒症、糖尿病，需長期洗腎，抗告人亦飽
    受情感思覺失調症、焦慮症及失眠症等嚴重精神疾病煎熬，
    在經濟與心理等多重壓力下，抗告人為求抒發情緒、求取喘
    息，方吸食毒品，而經臺灣臺中地方法院以108年度簡字第1
    240號判決處有期徒刑6月；復因思覺失調症發作，致無法準
    時至觀護所報到，而非故意為之，故抗告人確因犯罪情節尚
    屬輕微且有令人同情之處。詎法務部未考量抗告人所為確有
    苦衷，非情節重大、不可饒恕之重罪，遽然撤銷抗告人之假
    釋，對抗告人顯屬過苛(關於對法務部109年1月20日法授矯
    教字第10801131380號函撤銷抗告人假釋處分部分之聲明異
    議，業經原審法院以110年度聲字第725號裁定聲明異議駁回
    、本院以110年度抗字第348號裁定抗告駁回、最高法院以11
    0年度台抗字第1139號裁定再抗告駁回確定，已非本件審理
    範圍)。再者，司法院大法官釋字第796號解釋已宣告刑法第
    78條第1項本文違憲，法務部撤銷抗告人假釋之基礎已不復
    存在。故檢察官以違法之撤銷假釋處分(即臺灣臺中地方檢
    察署檢察官109年度執更緝富字第285號執行指揮)，逕行對
    抗告人執行殘刑，自有違誤。爰提起抗告，請求予以撤銷上
    開執行指揮書之處分等語。
二、原裁定意旨略以：抗告人前因違反毒品危害防制條例案件，
　　經原審法院以101年度簡字第813號、102年度中簡字第472號
    、102年度簡字第422號判決各判處有期徒刑6月(共3罪)確定
    ，上開3罪經合併定應執行刑為有期徒刑1年3月確定(下稱甲
    案)；又因違反毒品危害防制條例等案件，經原審法院以101
    年度訴字第2824號判決分別判處有期徒刑4年、3年8月(3罪)
    、3年7月、2年8月，並合併應執行有期徒刑6年，上訴後再
    分別經本院以102年度上訴字第1284號、最高法院102年度台
    上字第4758號判決駁回上訴確定(下稱乙案)，上開甲、乙案
    (共9罪)經原審法院以102年度聲字第5094號裁定定應執行刑
    有期徒刑7年2月確定，於103年2月11日入監服刑，106年10
    月3日假釋出監並付保護管束，假釋縮刑期滿日為110年1月1
    2日。惟抗告人於假釋期間因再犯毒品危害防制條例之罪，
    經原審法院以108年度簡字第1240號判決判處有期徒刑6月確
    定，法務部因而以109年1月20日法授矯教字第10801131380
    號函撤銷抗告人之假釋處分，並由臺灣臺中地方檢察署以10
    9年度執更緝富字第285號執行指揮書，執行殘刑有期徒刑3
    年3月9日。又本件法務部撤銷抗告人之假釋後，監獄行刑法
    業經修正，並於109年7月15日施行，抗告人遭撤銷假釋部分
    ，雖屬「監獄行刑法施行前，因撤銷假釋得向普通法院聲明
    異議之案件」，然因抗告人係於監獄行刑法施行後始向原審
    法院聲明異議，並非於監獄行刑法修正施行（即109年7月15
    日）前已繫屬於法院之聲明異議案件，核與修正後監獄行刑
    法第153條第1項規定不符，抗告人對於撤銷假釋之處分如有
    不服，其救濟途徑應依修正後監獄行刑法第153條第3項規定
    ，於修正施行日之次日(即109年7月16日)起算30日內，向管
    轄地方法院行政訴訟庭提起訴訟，準此，抗告人就上開法務
    部撤銷假釋之處分逕向無管轄權之原審法院聲明異議，於法
    不合，業經駁回確定在案；抗告人所提之復審亦經法務部矯
    正署以110年6月17日法矯署復字第11001046030號復審決定
    書為復審不受理之決定在案。從而抗告人既係於假釋並付保
    護管束期間因上開情事，經法務部矯正署依前揭法條規定撤
    銷其假釋，檢察官因而於抗告人之假釋經撤銷後，換發109
    年度執更緝富字第285號執行指揮書執行殘刑有期徒刑3年3
    月9日，其所為執行之指揮，於法有據，並無違法或不當，
    而駁回抗告人此部分之聲明異議。
三、按受刑人或其法定代理人或配偶，以檢察官執行之指揮為不
    當者，得向諭知該裁判之法院聲明異議，刑事訴訟法第484
    條定有明文。所謂「檢察官執行之指揮不當」，係指就執行
    之指揮違法及執行方法不當等情形而言。故聲明異議之對象
　　應係檢察官之執行指揮行為，而非檢察官據以指揮執行之科
    刑裁判。又假釋出監之受刑人以其假釋之撤銷為不當者，得
    於收受處分書之翌日起10日內向法務部提起復審；前項復審
    無停止執行之效力；受刑人對於撤銷假釋之處分不服，經依
    法提起復審而不服其決定，或提起復審逾2個月不為決定或
    延長復審決定期間逾2個月不為決定者，應向監獄所在地或
    執行保護管束地之地方法院行政訴訟庭提起撤銷訴訟。108
    年12月17日修正、109年7月15日施行之監獄行刑法第121條
    第1項後段、第2項、第134條第1項亦分別定有明文。是以監
    獄行刑法修正施行後，受刑人經法務部撤銷假釋時，如有不
    服，即應循上開行政爭訟途徑尋求救濟，不再為普通法院所
    審判，此與同法第153條所定，於上開修正條文施行前，因
    撤銷假釋已繫屬於法院之聲明異議案件，尚未終結者，於修
    正施行後，仍由原法院依司法院釋字第681號解釋意旨，依
    刑事訴訟法之規定審理者有別。惟受刑人倘於提起復審時，
    另對於檢察官指揮執行該假釋撤銷後之殘刑，依刑事訴訟法
    第484條之規定向當初諭知該刑事裁判之普通法院聲明異議
    ，程序上尚非不合，然此時普通法院審查檢察官指揮執行殘
    刑處分之範圍，僅限於該執行之指揮本身是否有違法或不當
    之情事，不包含為其前提之法務部撤銷假釋處分，以免違反
    修正後監獄行刑法劃分審判權之意旨，致生權限衝突。
四、經查：
(一)抗告人前因違反毒品危害防制條例案件，經原審法院以101
    年度簡字第813號、102年度中簡字第472號、102年度簡字第
    422號判決各判處有期徒刑6月(共3罪)確定，上開3罪經定應
    執行刑為有期徒刑1年3月確定(下稱甲案)；又因違反毒品危
    害防制條例等案件，經原審法院以101年度訴字第2824號判
    決分別判處有期徒刑4年、3年8月(3罪)、3年7月、2年8月，
    應執行有期徒刑6年，再分別經本院以102年度上訴字第1284
    號、最高法院102年度台上字第4758號判決駁回上訴確定(下
    稱乙案)。上開甲、乙案(共9罪)經原審法院以102年度聲字
    第5094號裁定應執行有期徒刑7年2月確定，於103年2月11日
    入監服刑，106年10月3日假釋出監並付保護管束。惟抗告人
    於假釋期間因再犯毒品危害防制條例之罪，經原審法院以10
    8年度簡字第1240號判決判處有期徒刑6月確定，法務部因而
    以109年1月20日法授矯教字第10801131380號函撤銷抗告人
    之假釋處分，並由臺灣臺中地方檢察署以109年度執更緝富
    字第285號執行指揮書執行殘刑有期徒刑3年3月9日，有上揭
　　法務部函、法務部矯正署嘉義監獄報請撤銷假釋報告表、檢
    察官執行指揮書等在卷可憑(見聲字卷第11頁、第43至45頁)
    。檢察官既係依據業已確定之裁判指揮書執行，難認其有何
    指揮違法或執行方法不當。從而，檢察官本件之執行指揮，
    於法並無不合。
(二)再者，司法院釋字第796號解釋於109年11月6日公布宣示：
    「刑法第78條第1項本文規定『假釋中因故意更犯罪，受有期
    徒刑以上刑之宣告者，於判決確定後6月以內，撤銷其假釋』
    ，不分受假釋人是否受緩刑或6月以下有期徒刑之宣告，以
    及有無基於特別預防考量，使其再入監執行殘刑之必要之具
    體情狀，僅因該更犯罪受有期徒刑以上刑之宣告，即一律撤
    銷其假釋，致受緩刑或6月以下有期徒刑宣告且無特別預防
    考量必要之個案受假釋人，均再入監執行殘刑，於此範圍內
    ，其所採取之手段，就目的之達成言，尚非必要，牴觸憲法
    第23條比例原則，與憲法第8條保障人身自由之意旨有違，
    應自本解釋公布之日起失其效力。上開規定修正前，相關機
    關就假釋中因故意更犯罪，受緩刑或6月以下有期徒刑宣告
    者，應依本解釋意旨，個案審酌是否撤銷其假釋」。是刑法
    第78條第1項本文規定關於違憲部分，自司法院釋字第796號
    解釋公布之日起失其效力，原屬合法之撤銷假釋處分，其效
    力存續是否廢止，並應依上開解釋意旨為如何適法處理之相
    關疑義，乃法務部之權責，依監獄行刑法上開規定，如有不
    服應依行政爭訟程序救濟，仍非刑事法院審判權範圍，亦非
    刑事訴訟法第484條之聲明異議程序所得審查。查法務部於
    上開司法院釋字第796號解釋公布後，審酌抗告人除於假釋
    期間再犯施用毒品案件外，尚有未依規定報到5次，有反覆
    實施相同或相類似犯罪之具體情狀等情，認應維持109年1月
    20日法授矯教字第10801131380號函撤銷抗告人之假釋處分
    ，有法務部110年1月5日法矯字第10903027580號函可稽(見
    台抗字第1139號卷第103頁)。抗告人就法務部上開109年1月
    20日函所提之復審，亦經法務部矯正署以110年6月17日法矯
    署復字第11001046030號復審決定書為復審不受理之決定在
    案(見聲更一卷第41至43頁)，是抗告人以其所犯之毒品危害
    防制條例罪僅受有期徒刑6月之宣告為由，執上開大法官解
    釋指摘檢察官執行指揮不當，並非可採。
(三)另抗告意旨所述家庭情況及抗告人患有思覺失調症之病情部
    分，縱係屬實，亦非得否撤銷假釋之判斷依據，其據以指摘
    檢察官執行之指揮不當，同難憑採。
五、綜上所述，檢察官於法務部撤銷抗告人之假釋而執行殘刑之
    執行指揮，既無違法或不當之處，原裁定因而認抗告人之聲
    明異議為無理由，予以駁回，經核並無違誤。抗告意旨仍執
    前詞指摘原裁定不當，其抗告為無理由，應予駁回。
據上論結，應依刑事訴訟法第412條，裁定如主文。
中　　華　　民　　國　　110 　年　　12　　月　　29　　日
            刑事第四庭     審判長法　官   蔡  名  曜
                                 法　官   黃  玉  琪
                                 法　官   林  宜  民
以上正本證明與原本無異。
如不服本裁定，應於收受送達後5日內向本院提出再抗告書狀（
須附繕本）。因疫情而遲誤不變期間，得向法院聲請回復原狀。

                                 書記官   謝  安  青
　　　　　　　　　　　　　　　　 
中　　華　　民　　國　　110 　年　　12　　月　　29　　日